臺灣臺南地方法院刑事判決　　　　　　 100年度易字第1262號
公　訴　人　臺灣臺南地方法院檢察署檢察官
被　　　告　林韋成
上列被告因違反毒品危害防制條例案件，經檢察官提起公訴（
100年度毒偵字第1565號），本院依簡式審判程序判決如下：
    主  文
林韋成施用第二級毒品，累犯，處有期徒刑月，如易科罰金，
以新台幣臺壹仟元折算壹日；又施用第二級毒品，累犯，處有期
徒刑伍月，如易科罰金，以新台幣臺壹仟元折算壹日，扣案第二
級毒品甲基安非他命陸包（驗餘淨重分別為零點玖零玖公克、零
點零捌壹公克、零點壹伍肆公克、零點壹伍陸公克、零點壹伍捌
公克、零點壹陸貳公克）沒收銷燬之，扣案吸管壹支、小鐵盒壹
個及分裝袋拾柒包均沒收；又施用第二級毒品，累犯，處有期徒
刑月，如易科罰金，以新台幣臺壹仟元折算壹日。應執行有期
徒刑玖月，如易科罰金，以新台幣臺壹仟元折算壹日，扣案第二
級毒品甲基安非他命陸包（驗餘淨重分別為零點玖零玖公克、零
點零捌壹公克、零點壹伍肆公克、零點壹伍陸公克、零點壹伍捌
公克、零點壹陸貳公克）沒收銷燬之，扣案吸管壹支、小鐵盒壹
個及分裝袋拾柒包均沒收。
    事實及理由
一、犯罪事實：林韋成於民國八十七年間，因施用毒品案件，經
    法院裁定送觀察、勒戒，嗣因無繼續施用毒品之傾向，於八
    十七年十月三日釋放。再於八十八年間，又因施用毒品案件
    ，經法院裁定送觀察、勒戒，嗣且因有繼續施用毒品之傾向
    ，經法院依修正前毒品危害防制條例之規定，裁定令入戒治
    處所施以強制戒治，並予起訴；刑罰部分並經臺灣臺東地方
    法院以八十九年度易字第五十七號判處有期徒刑四月確定，
    又於八十七年間因違反毒品危害防制條例、槍砲彈藥刀械管
    制條例案件，分別經臺灣高等法院臺南分院以八十七年度上
    訴字第一七六七號判決判處有期徒刑七年六月；及經本院以
    八十七年度易字第三０五七號判決判處有期徒刑三月確定，
    上開各案嗣經臺灣高等法院臺南分院以九十七年度聲字第三
    十一號裁定減刑，並定應執行刑為有期徒刑七年六月確定，
    於九十五年十二月十二日縮短刑期假釋出監，並於九十七年
    三月十五日縮刑期滿執行完畢。詎林韋成猶未戒除毒癮，復
    分別基於施用第二級毒品之犯意，而為下列施用第二級毒品
    甲基安非他命之犯行：(一)於九十八年十月二十三日下午五
    時許，在臺南縣西港鄉（現改制為臺南市○○區○路旁，於
    其駕駛之車牌號碼一五九八－ＪＰ號自用小客車上，以將甲
    基安非他命放入玻璃球內燒烤吸食煙霧之方式，施用甲基安
    非他命一次。嗣於翌（二十四）日凌晨一時二十六分許，在
    臺南市○○區○○路二段安南農會前，因另涉殺人未遂、槍
    砲等案為警調查時，發覺其有多項毒品前科，而於上述施用
    毒品犯行未經發覺前，向員警主動供承施用甲基安非他命犯
    行而自首，復經警徵得其同意採尿送驗後，結果呈安非他命
    類陽性反應。(二)再於九十九年一月十五日下午五、六時許
    ，在其位於臺南縣七股鄉竹港村（現改制為臺南市七股區竹
    港里）三十一號之住處，以將甲基安非他命放入燈泡內燒烤
    吸食煙霧之方式，施用甲基安非他命一次。嗣於同年月十七
    日凌晨一時五分許，在臺南市○○區○○路二段三二一號前
    ，因另涉槍砲案為警查獲，經警徵得其同意於同日上午十時
    三十三分許，在其上開住處執行搜索，查獲甲基安非他命六
    包（驗餘淨重分別為０．九０九公克、０．０八一公克、０
    ．一五四公克、０．一五六公克、０．一五八公克、０．一
    六二公克）、吸管一支、小鐵盒一個及分裝袋十七包等物，
    復經警採集其尿液送驗後，結果呈安非他命類陽性反應。(
    三)又於九十九年二月上旬某日，在其位於臺南縣七股鄉竹
    港村（現改制為臺南市七股區竹港里）三十一號之住處，以
    將甲基安非他命放入燈泡內燒烤吸食煙霧之方式，施用甲基
    安非他命一次。嗣於同年月十二日下午四時許，在其上開住
    處，因另案為警緝獲，而於上述施用毒品犯行未經發覺前，
    向員警主動供承施用甲基安非他命犯行而自首，復經警徵得
    其同意採尿送驗後，結果呈安非他命類陽性反應。案經臺南
    市警察局（現改制為臺南市政府警察局）第三分局及臺南縣
    警察局（現改制為臺南市政府警察局）佳里分局移送臺灣臺
    南地方法院檢察署檢察官偵查起訴。
二、本件係經被告林韋成於準備程序期日為有罪之陳述，而經本
    院以簡式審判程序加以審理，依據刑事訴訟法第二百七十三
    條之二規定排除嚴格證據調查；並依同法第三百十條之二準
    用第四百五十四條之規定製作略式判決書，先予敘明。
三、證據名稱：
  (一)被告自白。
  (二)送驗尿液對照表、長榮大學毒物研究中心出具之確認報告各
    三紙、搜索扣押筆錄、扣押物品目錄表、高雄市凱旋醫院九
    十九年二月十九日高市凱醫驗字第一二三一八號濫用藥物成
    品檢驗鑑定書各一紙。
  (三)扣案第二級毒品甲基安非他命六包（驗餘淨重分別為０．九
    ０九公克、０．０八一公克、０．一五四公克、０．一五六
    公克、０．一五八公克、０．一六二公克）、吸管一支、小
    鐵盒一個及分裝袋十七包。
四、按甲基安非他命係毒品危害防制條例第二條第二項第二款所
    稱之第二級毒品，不得持有、施用。又按九十二年七月九日
    修正公布、九十三年一月九日施行之毒品危害防制條例第二
    十條、第二十三條將施用毒品之刑事處遇程序，區分為「初
    犯」及「五年內再犯」、「五年後再犯」；依其立法理由之
    說明：「初犯」，經觀察、勒戒或強制戒治後，應為不起訴
    處分或不付審理之裁定，經觀察、勒戒或強制戒治執行完畢
    釋放後，「五年內再犯」者，因其再犯率甚高，原實施之觀
    察、勒戒及強制戒治既已無法收其實效，爰依法追訴或裁定
    交付審理。至於經觀察、勒戒或強制戒治執行完畢釋放後，
    「五年後再犯」者，前所實施之觀察、勒戒或強制戒治已足
    以遮斷其施用毒品之毒癮，為期自新及協助其斷除毒癮，仍
    適用「初犯」規定，先經觀察、勒戒或強制戒治之程序。從
    而依修正後之規定，僅限於「初犯」及「五年後再犯」二種
    情形，始應先經觀察、勒戒或強制戒治程序；倘被告於五年
    內已再犯，經依法追訴處罰，縱其第三次（或第三次以上）
    再度施用毒品之時間，在初犯經觀察、勒戒或強制戒治執行
    完畢釋放五年以後，已不合於「五年後再犯」之規定，且因
    已於「五年內再犯」，顯見其再犯率甚高，原實施觀察、勒
    戒或強制戒治，已無法收其實效，即應依該條例第十條處罰
    。至於第三次（或第三次以上）施用毒品之時間，是否宜有
    期間限制？以多久為適宜？則分屬刑事政策、專門醫學之範
    圍，非審判機關所能決定，有待循立法途徑解決（最高法院
    九十七年九月九日九十七年度第五次刑事庭會議決議意旨參
    照）。查本件被告依上揭犯罪事實欄所載，顯係初次施用毒
    品後，五年內再施用甲基安非他命，核係犯該條例第十條第
    二項之施用第二級毒品罪。其持有第二級毒品，嗣進而施用
    之，持有之低度行為應為施用之高度行為所吸收，不另論罪
    。被告所犯上開施用第二級毒品罪三次，犯意各別，應予分
    論併罰。又被告有如犯罪事實欄所示之前科罪刑，且於九十
    七年三月十五日執行完畢，有臺灣高等法院被告前案紀錄表
    在卷足憑，其於有期徒刑執行完畢後，五年以內故意再犯本
    件有期徒刑以上之罪，為累犯，依刑法第四十七條第一項規
    定加重其刑。又被告上揭犯罪事實（一）、（三）之施用甲
    基安非他命後未被有偵查權之公務員或機關發覺其為犯嫌前
    ，向警員自承犯行，進而接受裁判，此有被告臺南市警察局
    （現已改制為臺南市政府警察局）第三分局安中派出所及台
    南縣警察局（現改制為臺南市政府警察局）佳里分局竹橋派
    出所筆錄附卷足憑（見第三分局南市警三刑偵字第０九八四
    三二七七五五０號警卷第二頁、佳里分局南縣佳警偵字第０
    九九０００三二六七號警卷第三頁），被告行為合乎自首之
    要件，各依刑法第六十二條前段減輕其刑。並依法先加重後
    減輕。爰審酌被告有施用毒品案件前科及觀勒戒治紀錄、素
    行不佳、惟施用毒品乃屬自戕行為且犯後坦承犯行態度良好
    等一切情狀，爰量處如主文所示之刑，並諭知易科罰金之折
    算標準及定其應執行之刑。又按毒品危害防制條例第十八條
    第一項規定，得諭知沒收並銷燬之者，以查獲之毒品及專供
    製造或施用毒品之器具為限，固不及於毒品之外包裝；惟若
    外包裝與沾附之毒品無法析離，自應將外包裝併該毒品諭知
    沒收並銷燬之。再按鑑定毒品時，一般係以傾倒之方式，將
    包裝袋內之毒品倒出與包裝袋分離而稱重，必要時亦會輔以
    刮杓取出袋內粉末，然無論依何種方式分離，包裝袋內均會
    有極微量毒品殘留，應整體視為毒品，依毒品危害防制條例
    第十八條第一項，連同袋內毒品併沒收銷燬（最高法院九十
    四年度台上字第六二一三號、九十五年度台上字第三七三九
    、七三五四號判決及臺灣高等法院暨所屬法院九十六年法律
    座談會刑事類提案第十八號研討結果參照）。是本件扣案之
    第二級毒品甲基安非他命六包（驗餘淨重分別為０．九０九
    公克、０．０八一公克、０．一五四公克、０．一五六公克
    、０．一五八公克、０．一六二公克），依毒品危害防制條
    例第十八條第一項前段沒收銷燬之。扣案吸管一支、小鐵盒
    一個及分裝袋十七包，係被告所有且供施用甲基安非他命所
    用，業據其供明在卷，依刑法第三十八條第一項第二款規定
    沒收。末查，上揭扣案甲基安非他命另取用鑑驗部分，業已
    鑑驗時用罄，爰不為沒收銷燬之諭知，附此敘明。
據上論斷，應依刑事訴訟法第二百九十九條第一項前段、第二百
七十三條之一第一項、第三百十條之二、第四百五十四條，毒品
危害防制條例第十條第二項、第十八條第一項，刑法第十一條、
第四十七條第一項、第三十八條第一項第二款、第四十一條第一
項前段、第八項、第五十一條第五款、第六十二前段，判決如主
文。
本案經檢察官楊書琴到庭執行職務
中    華    民    國  100    年    11    月    30    日
                  刑事第九庭    法  官  鍾邦久
以上正本證明與原本無異
如不服本判決應於收受本判後10日內向本院提出上訴書狀，並應
敘述具體理由。其未敘述上訴理由者，應於上訴期間屆滿後20日
內向本院補提理由書狀（均須按他造當事人之人數附繕本）「切
勿逕送上級法院」。
                                書記官  鄭梅君
中    華    民    國  100    年    11    月    30    日
附錄犯罪法條：
毒品危害防制條例第10條
施用第一級毒品者，處 6 月以上 5 年以下有期徒刑。
施用第二級毒品者，處 3 年以下有期徒刑。